【裁判字號】    92,上訴,2001
【裁判日期】    921211
【裁判案由】    殺人未遂
【裁判全文】
臺灣高等法院高雄分院刑事判決                  九十二年度上訴字第二一號
    上  訴  人
    即  被  告  甲○○
    指定辯護人  張瓊文律師
右上訴人因殺人未遂案件，不服臺灣屏東地方法院九十二年度訴字第三四○號中華民
國九十二年九月十二日第一審判決（起訴案號：臺灣屏東地方法院檢察署九十二年度
偵字第二四三八號），提起上訴，本院判決如左：
      主  文
上訴駁回。
甲○○緩刑參年。
     事  實
一、甲○○（身高一五五公分、體重五三公斤）於民國九十一年九月十五日十四時許
    ，在屏東縣瑪家鄉○○村○○段乙○○之父林德郎所有之工寮，與乙○○、白蘭
    香、羅立仁等人飲酒時，因和乙○○（身高一七一公分、體重七五公斤）發生口
    角，並遭乙○○掌摑，而心有不甘，旋即取出在車上其所有之電動鏈鋸（刃長約
    三十公分）返回現場，繼續與乙○○爭吵，乙○○見狀亦隨手拿取放置於工寮內
    之鐮刀（未扣案），甲○○明知鏈鋸極易傷人，仍發動鏈鋸，與乙○○基於傷害
    之犯意互砍一刀，甲○○手持之鏈鋸因而滑落，致乙○○手臂遭鋸中，引發左腕
    部皮膚缺損、電鋸切割傷併肌腱斷裂，當場血流如注。乙○○受傷後立刻逃離現
    場，甲○○亦隨之離開，嗣員警據報後，始於九十一年九月二十六日在甲○○住
    處旁之空地尋獲該鏈鋸，並扣押之。
二、案經乙○○訴由屏東縣警察局內埔分局報告臺灣屏東地方法院檢察署檢察官偵查
    起訴。
     理  由
一、訊據上訴人即被告甲○○（下稱被告）對於右揭犯罪事實，坦承不諱，核與告訴
    人乙○○（下稱告訴人）證述情節相符，並經目擊證人白蘭香、羅立仁於原審中
    到庭證述，告訴人所受之傷害，係被告持扣案之鏈鋸所為屬實，此外，復有卷附
    載明右揭傷勢之屏東基督教醫院診斷證明書一紙、扣案之鏈鋸一具可資參佐，被
    告自白核與事實相符，其犯行洵堪認定。
二、核被告所為，係犯刑法第二百七十七條第一項之普通傷害罪。公訴人雖據告訴人
    於偵查中所述：甲○○從小貨車拿鏈鋸出來，並且發動想要從背後偷襲我，被我
    發現，我閃過去後，我從工寮拿一把鐮刀要自衛，然後他又過來拿鏈鋸從我正面
    頭部方向鋸過來，我情急之下用雙手保護頭部，結果雙手都被鋸到等情，及證人
    白蘭香證述：當時我看甲○○已經酒醉之樣子，乙○○認為甲○○不尊敬他就打
    他一巴掌，後來甲○○因為腳步不穩跌倒在地，甲○○就跑去貨車拿鏈鋸，並朝
    乙○○過來，乙○○去拿鐮刀要自衛，但甲○○還是朝乙○○由上往下鋸下去，
    乙○○可能是緊張用雙方擋住頭部，雙手就被鋸到流了很多血等語，而認被告明
    知如持發動之鏈鋸朝乙○○身體鋸去，極易導致乙○○死亡，仍持鏈鋸朝乙○○
    頭部方向鋸下，幸乙○○以雙手護住頭部，並於手臂遭鋸中後，立刻逃離現場而
    未死亡，被告所犯之罪為刑法第二百七十一條第二項、第一項之殺人未遂罪云云
    。惟被告已否認有殺人之犯意，再者，本案發生時，除告訴人及證人白蘭香外，
    另一證人羅立仁亦同在現場，依羅立仁到庭證述：「（九十一年九月十五日下午
    二時有無看到甲○○與乙○○衝突經過？）確實時間我不記得了，我是因為有朋
    友要找乙○○，所以我帶他過去，我們就在現場喝酒，後來甲○○來，也跟我們
    一起喝酒，不知道他們是為何起口角，乙○○打了甲○○一巴掌，甲○○就回去
    ，回來時，拿了鏈鋸過來，就與乙○○互相咆哮，乙○○就進去拿鐮刀，甲○○
    也發動鏈鋸，二人就互砍」、「（你有無看到二人互砍？）有，我們之前有阻止
    他們，但他們互砍我們不敢靠近」、「（鐮刀有多長？）含刀柄大約九十至一百
    公分」、「（他們互砍多久？）一次而已，因為鏈鋸滑到乙○○的手，把乙○○
    手鋸傷了，乙○○受傷後就把鐮刀留在現場，跑到下面去，那地方是一個梯田，
    而甲○○也將鏈鋸放下，離開現場」等語，核與前揭告訴人指訴及證人白蘭香證
    詞迥不相符。然如從告訴人乙○○所受之傷勢為左腕部皮膚缺損、電鋸切割傷併
    肌腱斷裂，再互核告訴人到庭所述：我拿鐮刀純綷是要自衛，當時甲○○拿鏈鋸
    從我頭部鋸下來，我是拿鐮刀擋我頭部等情，及證人白蘭香到庭證稱：甲○○拿
    鏈鋸來之後，就從乙○○後面衝過來，且發動鏈鋸引擎，乙○○看到後就跑去工
    寮拿鐮刀抵擋，甲○○是拿鏈鋸上下鋸等，倘被告真拿鏈鋸從告訴人頭頂上下鋸
    ，以鏈鋸之鋒利，告訴人豈只是手腕遭鋸傷而已，足認告訴人等不利被告之指證
    ，顯有誇大不實之處，此部分證詞應不足採信，證人羅立仁所證與事證相符部分
    ，堪予採信。按刑法第二百七十一條第二項、第一項之殺人未遂罪，客觀上須有
    殺人之行為，主觀上亦須有殺人之犯意為要件，至殺人犯意之有無，係以下手加
    害時，有無死亡之預見為斷，至受傷處所是否致命部位，及傷痕之多寡、輕重如
    何，僅供認定有無殺意之參考。最高法院九十一年台上字第四八九三號判決可資
    參照。本案被告持鏈鋸與告訴人互砍時，既係朝告訴人所持之鐮刀砍去，並非直
    接朝砍向告訴人身上之重要部位，則被告辯稱無殺人之意，並非全然無憑。況且
    ，被告見告訴人受傷後，立刻放下鏈鋸，未繼續追砍，此亦為告訴人所不爭執，
    益證被告並無致告訴人於死之意。公訴人漏未斟酌此點，是其所認尚有未洽，惟
    因基本事實同一，本院自應予審理，並變更起訴法條。
三、原審因而適用刑法第二百七十七條第一項、第四十一條第一項前段、第三十八條
    第一項第二款、罰金罰鍰提高標準條例第一條前段、第二條之規定，並審酌被告
    持鏈鋸傷人之危險性甚大，且又造成告訴人受傷不輕，惟被告並無前科，且被告
    犯後已坦認犯行，又與告訴人達成和解，已賠償告訴人新臺幣三萬五千元，有調
    解書一份在卷可稽，告訴人於偵查中並表示願意原諒被告等一切情狀，爰量處有
    期徒刑六月，並諭知易科罰金之折算標準。並以扣案之電動鏈具一具，為被告所
    有供犯罪之用，業據其供明在卷，爰宣告沒收。又說明依附卷之屏東縣瑪家鄉調
    解委員會調解書所載，被告與告訴人曾於九十一年九月十五日經調解委員會調解
    成立，告訴人雖表示願放棄告訴權，惟因該份調解書於原審辯論終結時，並未送
    原審法院核定，告訴人前開放棄告訴權之意，尚未發生視為撤回告訴之效力，因
    而為實體之判決。經核原判決認事用法均無不合，量刑亦屬妥適，被告上訴意旨
    認量刑過重，指摘原判決不當，為無理由，應予駁回。查被告前未曾受有期徒刑
    以上刑之宣告，有本院被告全國前案紀錄表可按，其係重度肢障之人，有身心障
    礙手冊足稽，因一時失慮，偶罹刑典，事後已坦承犯行，深具悔意，當庭向告訴
    人道歉，並與告訴人達成民事調解，賠償告訴人，被告經此刑之宣告後，應知警
    惕而無再犯之虞，本院因認暫不執行其刑為當，爰併予以宣告緩刑三年，用啟自
    新。
據上論結，應依刑事訴訟法第三百六十八條，刑法第七十四條第一款，判決如主文。
本案經檢察官沈紹嘉到庭執行職務。
中    華    民    國      九十二      年      十二      月     十一   日
                              臺灣高等法院高雄分院刑事第七庭
                                  審判長法官  李春昌
                                        法官  黃憲文
                                        法官  莊飛宗
右正本證明與原本無異。
檢察官部分如不服本判決應於收受本判決後十日內向本院提出上訴書狀，其未述上
訴理由者，並得於提起上訴後十日內向本院補提理由書狀（均須按他造當事人之人數
附繕本)「切勿逕送上級法院」。
被告部分不得上訴。
                                      書記官  張明賢
中    華    民    國      九十二      年      十二      月     十一   日
附錄：本判決論罪科刑法條：
刑法第二百七十七條第一項
傷害人之身體或健康者，處三年以下有期徒刑、拘役或一千元以下罰金。


司法院資訊處製作；財團法人民間司法改革基金會備份。
